臺灣宜蘭地方法院民事裁定
111年度羅補字第73號
原      告  余阿埤  


訴訟代理人  陳敬穆律師
            楊家寧律師
被      告  林秋徵(即吳阿維之繼承人)

            吳俊霖(即吳阿維之繼承人)

            吳林玉美(即吳阿土之繼承人)

            吳憲霖(即吳阿土之繼承人)

            吳秉祥(即吳阿土之繼承人)

            吳思穎(即吳阿土之繼承人)

            吳秀琴(即吳阿土之繼承人)

            吳素如(即吳阿土之繼承人)

            吳袁桂英(即吳賓章之繼承人)

            吳佩珊(即吳賓章之繼承人)


            吳怡儒(即吳賓章之繼承人)


兼上三人之
訴訟代理人  吳汶宸(即吳賓章之繼承人)

被      告  陳清泉(即陳吳素美之繼承人)

            陳奕宏(即陳吳素美之繼承人)


            吳季珍(即吳阿維之繼承人)


            吳秉勳(即吳阿維之繼承人)

            吳佳恩(即吳阿維之繼承人)

            陳鳳嬌(即陳吳素美之繼承人)

            陳逸臻(即陳吳素美之繼承人)

兼上五人之
訴訟代理人  陳鳳珠(即陳吳素美之繼承人)

被      告  陳清輝(即吳枝財之繼承人)

            吳慕龍(即吳枝財之繼承人)

            吳建程(即吳枝財之繼承人)

            林秀緞(即吳枝財之繼承人)

            吳沂宸(即吳枝財之繼承人)

            陳錫山(即吳枝財之繼承人)

            何吳阿菜(即吳枝財之繼承人)

            藍陳綉琴(即吳枝財之繼承人)

            游陳綉英(即吳枝財之繼承人)

            藍秀梅(即吳枝財之繼承人)

            余陳番婆(即余金生之繼承人)

            余春杰(即余金生之繼承人)

            余春榮(即余金生之繼承人)


            余春祈(即余金生之繼承人)

            余春忠(即余金生之繼承人)

            余樹木(即余金生之繼承人)

上列當事人間塗銷地上權登記事件，本院裁定如下：
    主  文
原告應於本裁定送達後七日內，繳納第一審裁判費新臺幣壹拾柒
萬陸仟貳佰零捌元，逾期未繳，即駁回其訴。
    理  由
一、按「訴訟標的之價額，由法院核定。」「核定訴訟標的之價
    額，以起訴時之交易價額為準；無交易價額者，以原告就訴
    訟標的所有之利益為準。」「以一訴主張數項標的者，其價
    額合併計算之。但所主張之數項標的互相競合或應為選擇者
    ，其訴訟標的價額，應依其中價額最高者定之。」「因地上
    權、永佃權涉訟，其價額以一年租金十五倍為準；無租金時
    ，以一年所獲可視同租金利益之十五倍為準；如一年租金或
    利益之十五倍超過其地價者，以地價為準。」民事訴訟法第
    77條之1第1項、第2項、第77條之2第1項、第77條之4規定甚
    明。而原告起訴請求被告塗銷地上權登記，其訴訟標的價額
    如何核定，端視原告起訴之訴訟標的為何而定，如原告基於
    民法第767條第1項中段關於所有物排除妨害之規定，請求塗
    銷地上權登記，應依上開民事訴訟法第77條之1第1項、第2
    項規定，核定其訴訟標的價額；須原告係基於地上權之約定
    內容為請求，始屬因地上權涉訟，依民事訴訟法第77條之4
    之規定，核定其訴訟標的價額（最高法院101年度台抗字第2
    63號裁定意旨參照）。
二、查本件原告起訴時先位聲明為：㈠被告吳阿維、吳林阿梅、
    吳阿土、吳賓章、陳吳素美應分別將設定在宜蘭縣○○鄉○○○
    段0000地號土地（下稱系爭土地）上如附表一至五之地上權
    登記予以塗銷。㈡被告吳枝財之全體繼承人應就系爭土地上
    如附表六之地上權辦理繼承登記後予以塗銷。㈢被告余金生
    之全體繼承人應就系爭土地上如附表七之地上權辦理繼承登
    記後予以塗銷；備位聲明為：㈠設定在系爭土地上如附表一
    至五之地上權應予終止，被告吳阿維、吳林阿梅、吳阿土、
    吳賓章、陳吳素美應分別將如附表一至五之地上權登記予以
    塗銷。㈡設定在系爭土地上如附表六之地上權應予終止，被
    告吳枝財之全體繼承人應就如附表六之地上權辦理繼承登記
    後予以塗銷。㈢設定在系爭土地上如附表七之地上權應予終
    止，被告余金生之全體繼承人應就如附表七之地上權辦理繼
    承登記後予以塗銷。經核其先位聲明係依民法第767條為請
    求，訴訟標的價額依原告請求塗銷地上權部分之土地價值為
    計算，而查本件如附表一至七之地上權登記之「設定權利範
    圍」欄均記載「（土地一部）」，是依前揭登記內容，雖未
    予載明上開地上權之權利範圍究竟限於系爭土地之何部而有
    不明之處，然原告本件之起訴，意在將該土地「全部」均排
    除於地上權之負擔，該地上權權利範圍不明之危險，亦為原
    告透過本訴訟所欲排除，是本件自應以該土地之全部範圍計
    算訴訟標的價額，是原告就其先位之訴所得利益應以系爭土
    地之價值即新臺幣（下同）18,650,297元為計（計算式：系
    爭土地每平方公尺公告現值16,300元×系爭土地面積1,144.1
    9平方公尺＝18,650,297元）。至備位聲明部分，原告係依民
    法第833條之1為請求，屬因地上權涉訟，應依民事訴訟法第
    77條之4之規定，以該地上權1年租金或可視同租金利益之15
    倍為其訴訟標的價額，又如附表一至五之地上權地租為年租
    15元，如附表六之地上權年租37.5元，如附表七之地上權則
    因無地租之約定，故以系爭土地申報地價乘以系爭土地面積
    ，並以申報地價百分之10為該地上權1年所獲可視同租金之
    利益，核定其訴訟標的價額，經核原告備位聲明之訴訟標的
    價額合計為2,746,844元【計算式：（年租15元＋年租37.5元
    ＋系爭土地面積1,144.19平方公尺×系爭土地每平方公尺申報
    地價1,600元×10％）×15倍＝2,746,844元，元以下四捨五入】
    。再原告提起本件先位、備位起訴聲明均係基於消滅地上權
    、塗銷地上權登記、回復系爭土地所有權圓滿狀態之同一經
    濟目的，而互有競合關係，依民事訴訟法第77條之2第1項但
    書規定，本件訴訟標的價額自應以最高者即18,650,297元定
    之，應徵第一審裁判費176,208元。茲依民事訴訟法第249條
    第1項但書之規定，限原告於收受本件裁定送達後7日內補繳
    ，逾期不繳，即駁回其訴。
三、爰裁定如主文。　
中    華    民    國    111   年     4    月    26    日
                  臺灣宜蘭地方法院羅東簡易庭
                                  法  官  張文愷
以上正本係照原本作成。
如不服本裁定關於核定訴訟標的價額部分，應於送達後十日內向
本院提出抗告狀，並繳納抗告費新臺幣一千元；其餘關於命補繳
裁判費部分，不得抗告。
中    華    民    國    111   年   　4    月    26    日
                                  書記官  林仁修　　
附表一
登記次序 0000-000 權利種類 地上權 收件年期 民國80年 字號 羅字第019500號 登記日期 80年11月8日 登記原因 繼承 權利人 吳阿維   權利範圍 5分之1   存續期限 （空白） 地租 年租新臺幣拾伍元 設定權利範圍 （土地一部） 證明書字號 羅地字第005812號 

附表二
登記次序 0000-000 權利種類 地上權 收件年期 民國80年 字號 羅字第019500號 登記日期 80年11月8日 登記原因 繼承 權利人 吳林阿梅   權利範圍 5分之1   存續期限 （空白） 地租 年租新臺幣拾伍元 設定權利範圍 （土地一部） 證明書字號 羅地字第005813號 

附表三
登記次序 0000-000 權利種類 地上權 收件年期 民國80年 字號 羅字第019500號 登記日期 80年11月8日 登記原因 繼承 權利人 吳阿土   權利範圍 5分之1   存續期限 （空白） 地租 年租新臺幣拾伍元 設定權利範圍 （土地一部） 證明書字號 羅地字第005814號 

附表四
登記次序 0000-000 權利種類 地上權 收件年期 民國80年 字號 羅字第019500號 登記日期 80年11月8日 登記原因 繼承 權利人 吳賓章   權利範圍 5分之1   存續期限 （空白） 地租 年租新臺幣拾伍元 設定權利範圍 （土地一部） 證明書字號 羅地字第005815號 

附表五
登記次序 0000-000 權利種類 地上權 收件年期 民國80年 字號 羅字第019500號 登記日期 80年11月8日 登記原因 繼承 權利人 陳吳素美   權利範圍 5分之1   存續期限 （空白） 地租 年租新臺幣拾伍元 設定權利範圍 （土地一部） 證明書字號 羅地字第005816號 

附表六
登記次序 0000-000 權利種類 地上權 收件年期 民國38年 字號 下三結字第001732號 登記日期 39年9月1日 登記原因 設定 權利人 吳枝財   權利範圍 1分之1   存續期限 （空白） 地租 年租新臺幣參七元伍角 設定權利範圍 （土地一部） 證明書字號 五結字第001712號 

附表七
登記次序 0000-000 權利種類 地上權 收件年期 民國42年 字號 下三結字第000574號 登記日期 42年11月4日 登記原因 設定 權利人 余金生   權利範圍 1分之1   存續期限 拾個年 地租 空白 設定權利範圍 （土地一部） 證明書字號 五結字第000199號